臺灣臺北地方法院刑事判決　　　　　　　　　　　　　九十年度易字第一一五號
　　公　訴　人　臺灣臺北地方法院檢察署檢察官
　　被　　　告　甲○○
　　選任辯護人　吳孟玲
右列被告因傷害案件，經檢察官提起公訴（八十九年度偵字第一一六五七號），本院
判決如左：
    主  文
甲○○無罪。
    理  由
一、公訴意旨略以：被告甲○○於民國八十八年十二月二十七日，在臺北市○○○路
    ○段二四八巷十九號其所經營之「悅生托兒所」內，因合夥經營托兒所問題，與
    告訴人丙○○發生爭執，竟基於傷害之犯意，出手毆打丙○○，致廖女左眼結膜
    受傷，因認被告涉有刑法第二百七十七條第一項之傷害罪嫌。
二、按犯罪事實應依證據認定之，無證據不得推定其犯罪事實，又不能證明被告犯罪
    者，應諭知無罪之判決，刑事訴訟法第一百五十四條、第三百零一條第一項定有
    明文。次按，認定犯罪事實應憑積極證據，倘積極證據不足以為不利於被告事實
    之認定時，即應為有利被告之認定，更不必有何有利之證據，最高法院著有三十
    年上字第八一六號判例，所謂「積極證據足以為不利於被告事實之認定」者，依
    同院七十六年臺上字第四九八六號判例意旨，係指據為訴訟上證明之全般證據資
    料，在客觀上已達於通常一般之人均不致有所懷疑，而得確信被告確曾犯罪之程
    度；若未達到此一程度，而有合理之懷疑存在，即無從為被告有罪之確信時，自
    應為被告無罪之判決。
三、公訴人認被告甲○○涉有傷害罪嫌，無非係以告訴人丙○○、證人乙○○之指、
    證述、現場錄音帶譯文、診斷證明書及丙○○之左眼受傷相片等，為其論斷之依
    據，並認證人戊○○、丁○○、林慈瑩之證言不足以證明被告並無傷害告訴人云
    云。訊據被告甲○○堅詞否認有何傷害犯行，辯稱：當日丙○○有偕同乙○○前
    來托兒所欲取回合夥財物，因廖女拿著照相機到處亂拍，伊遂至書桌欲彎腰開抽
    屜取另一照相機以為反制，當時廖女亦站在書桌前，但雙方並無何身體接觸，又
    丙○○所提出之錄音帶，其證據取得是否合法，實值懷疑，且亦無法確認係本件
    當日之錄音等語。
四、經查：
    (一)告訴人丙○○因左眼結膜下出血併水腫，於八十八年十二月十七日晚間八時五
      十分至財團法人國泰綜合醫院就診，告訴人主訴被人手肘撞倒左眼、現紅痛，
      惟臨床症狀並無法判斷確切由何因所造成等情，有該院診斷證明書、（九０）
      管歷字第七四七號函、病歷資料等在卷可稽；且告訴人自陳：被告係於當日早
      上即以手肘撞傷其眼睛云云，則衡諸常情，若眼睛遭撞傷，理應盡早就醫檢查
      ，延遲至晚間八時五十分始就醫，已違常理，自難遽信。
    (二)次查，告訴人所提出之當日現場錄音帶及其譯文，業由本院於審理時提示被告
      ，且被告亦不否認為其與告訴人間之對話內容，經本院勘驗該錄音帶中被告陳
      述之部分，又無告訴人或第三人介入誘導而致被告虛偽陳述之處（見本院九十
      年十一月二十三日勘驗筆錄），是雖屬告訴人私行錄製，惟基於證據保全之必
      要性及手段方法之社會相當性考量，應承認該錄音帶有其證據能力（最高法院
      八十八年台上字第二二七六號判決意旨參照）。再就該錄音帶之勘驗內容觀之
      ，核與告訴人與被告所稱當日爭執內容一致，應係當日之錄音內容無誤。其中
      告訴人稱：「妳不要推我哦，妳推我幹什麼！」被告答：「我拿東西呀！」告
      訴人稱：「這個孫老師很兇哦，拿東西推人哦！」被告答：「我沒有推人呀！
      大家都看著，沒有關係，大家都在看啊！」告訴人稱：「妳推我哦！你們有沒
      有看到她推過來？」等語，是日爭執當場，並無重大撞擊聲及告訴人哀叫或質
      問被告之聲響（見前揭勘驗筆錄）。公訴人認「被告當時用手肘撞傷告訴人左
      眼」，及告訴人指稱被告係於上開對話間出手毆打伊等情節，核與告訴人所提
      出之前揭錄音帶勘驗內容，即有未合。
    (三)再查，證人乙○○固於偵查中證稱：「有看到被告推擠告訴人，很快地，聽到
      叭的一聲，看到告訴人手壓著臉，說你幹嘛推我，被告還對小孩說『老師拿東
      西，小朋友有沒有看到，這個老師來大家都很害怕』，我後來才發覺告訴人左
      眼紅紅的，我還說『妳的眼睛怎麼這樣』」等語（見他卷第卅九頁背面）。於
      本院審理中則證稱：「我印象最深刻是有聽到丙○○說：妳幹嘛打我，撞我，
      被告講：我拿東西：：後來我轉頭看到丙○○蒙著眼睛：：丙○○當時蒙著眼
      睛手拿開時，我沒有注意到眼睛是否有紅腫，後來她開車載我離開時，我看到
      她眼睛紅腫，她只有紅一隻眼睛，我沒有陪她去急診，我有聽說她說要去看醫
      生。」等語，惟其沒有親眼看到被告推或擠、撞告訴人，業據其證述明確（以
      上見本院九十年八月七日訊問筆錄），詰之告訴人亦陳稱：「我沒有注意到乙○○是否面對著我」等語（本院九十年十一月二十三日訊問筆錄）。乙○○既
      未始末連續觀覽被告與告訴人之衝突過程，其證詞自不足為不利被告之認定。
    (四)又經本院依職權調閱當日告訴人至臺北市政府警察局大安分局敦化南路派出所
      之報案紀錄，告訴人係於當日晚間八時十五分報案，承辦員警於工作紀錄簿上
      記載：「市民丙○○今早在悅生托兒所與股東甲○○發生口角糾紛，甲○○用
      手推丙○○，以致左眼紅腫，早上有到本所備案，因當時尚未發現眼睛有異，
      直到下午才發現，現再次到本所備案，保留告訴權」等語，有該分局北市警安
      分刑字第九０六五０三一七００號函在卷可考，衡情，告訴人倘確係於該日上
      午即遭被告以手肘撞傷，並如證人乙○○前稱：隨即發現告訴人眼睛紅腫云云
      ，則於上午至警局報案時，警員自不可能故違事實記載為「當時尚未發現眼睛
      有異」，益徵證人乙○○之前開證述，並非可信。
    (五)末查，被告並無以手肘撞傷告訴人左眼等情，已據證人即當日在場之托兒所教
      師林慈瑩、丁○○、戊○○等於偵查及本院審理中證述明確，其中丁○○復證
      稱：伊始終看著丙○○、甲○○，沒有回頭去看其他小朋友等語（見本院九十
      年八月二十八日訊問筆錄）；訊之告訴人則陳稱：「丁○○當時在美勞區，距
      我書桌位置約五、六公尺，她往我與甲○○之方向走過來。」（見本院九十年
      十一月二十三日訊問筆錄），亦不否認證人丁○○有看到全部情形，證人丁○○既亦無看到被告有毆擊告訴人之情事，更無從遽認被告有傷害告訴人之犯行
      。
五、綜上所述，告訴人之指述、證人乙○○之證詞，核與本院調查證據之結果相悖，
    並與常理有違，告訴人所提出錄音帶譯文、國泰醫院診斷證明書等，復無從作為
    認定被告有傷害告訴人犯行之依據，此外，又查無其他任何積極之證據，足認被
    告有上述犯行，不能證明被告犯罪，依前揭說明，自應諭知被告無罪之判決。
據上論斷，應依刑事訴訟法第三百零一條第一項，判決如主文。
本案經檢察官陳錫柱到庭執行職務
中      華      民      國    九十一    年      一      月    二十五    日
                           臺灣臺北地方法院刑事第八庭
                                   審判長法  官  王  淑  滿
                                         法  官  宋  松  璟
                                         法  官  張  永  宏
右正本證明與原本無異。
如不服本判決，應於判決送達後十日內向本院提出上訴狀(應抄附繕本)。告訴人
或被害人如對於本判決不服者，應具備理由請求檢察官上訴，其上訴期間之計算
                                         書記官  蘇  秋  
中      華      民      國    九十一    年      一      月    二十八    日
